【裁判字號】    98,交聲,882
【裁判日期】    990121
【裁判案由】    聲明異議
【裁判全文】
臺灣臺南地方法院交通事件裁定         98年度交聲字第865號
移送機關    臺北市交通事件裁決所
異議人即
受處分人    甲○○
上列異議人即受處分人因違反道路交通管理處罰條例案件，對於
台北市交通事件裁決所民國98年6月17日所為之裁決處分【處分
案號：北市裁申字第裁22-AM0000000號（即本院98年度交聲字
第865號）、北市裁申字第裁22-AM0000000號（即本院98年度
交聲字第882號）】聲明異議，本院裁定如下：
    主    文
原處分均撤銷。
甲○○均不罰。
    理    由
一、原處分意旨略以：異議人即受處分人甲○○（下稱異議人）
    所有之車號BL-8826號自用一般小客車 (下稱系爭車輛)，分
    別於民國94年10月11日18時33分、94年5月26日11時43
    分許，在台北市○○○路○段56巷處，於該路段禁止臨時停
    車處所有違規停車行為，經台北市政府警察局交通警察大隊
    （下稱舉發機關）逕行製單舉發，嗣經移送機關即台北市交
    通事件裁決所查證結果，認異議人之前述違規事實明確，乃
    依道路交通管理處罰條例第56條第1項第1款規定，分別裁處
    異議人新臺幣（下同）900元、900元之罰鍰。
二、本件聲明異議意旨略以：異議人並非系爭車輛之所有權人，
    該車之所有權人係兆輝公司，亦非該車之駕駛人，駕駛人係
    第三人吳紹斌，移送機關誤將異議人當作裁決之裁罰對象，
    為此，聲明異議，請求撤銷原處分等語。
三、按汽車不得於禁止臨時停車處所停車，如有違反，處汽車駕
    駛人600元以上1,200元以下罰鍰，道路交通管理處罰條例第
    56條第1項第1款定有明文。又按行為人有本條例之情形者，
    應填製舉發違反道路交通管理事件通知單（以下簡稱通知單
    ），並於被通知人欄予以勾記，其通知聯依下列規定辦理：
    四、逕行舉發者，應按已查明之資料填註車牌號碼、車輛種
    類、車主姓名及地址，並於通知單上方空白處加註逕行舉發
    之文字後，由舉發機關送達被通知人，違反道路交通管理事
    件統一裁罰基準及處理細則第11條第1項第4款亦定有明文。
    因此，在汽車於禁止臨時停車處所停車而遭逕行舉發時，僅
    有車主或汽車駕駛人始可能為處罰之對象。因此，本件之爭
    點在於：系爭車輛於上開時、地違規停車時，異議人是否為
    該車之車主或汽車駕駛人。
四、經查：
  (一)移送機關指稱異議人於上揭時、地將系爭車輛停放在台北市
    ○○○路三段56巷之禁止臨時停車處所，固有台北市政府警
    察局94年10月19日北市警交大字第AM0000000號、94 年
    6月8日北市警交大字第AM0000000號舉發違反道路交通管理
    事件通知單各1份、照片3幀附卷可憑，然系爭車輛登記之車
    主名稱，係「兆輝股份有限公司」（下稱兆輝公司），有車
    籍資料1份附卷可參，並非異議人，因此，異議人抗辯稱其
    非車主，並非無據。
  (二)至於移送機關97年7月22日北市裁申字第09739119500號函雖
    稱：『二、按交通部路政司72年6月14日路台（72）監字第
    04641號函第33次公路監理業務座談會議紀錄，商定事項第1
    2項「高雄市監理處提：汽車買賣，買方拒不辦過戶，賣方
    持已送達之郵局存證信函申辦不過戶註銷，應可比照公示催
    告，逾1星期後准予辦理拒不過戶註銷，同意辦理。」‧‧
    』、『三、經查旨揭案件係兆輝通商實業股份有限公司刊登
    報紙，載明「車號BL-8826於80年11月26日已歸甲○○君所
    有，至今尚未辦理過戶，請於7日內前來辦理過戶，否則本
    公司逕至監理單位辦理拒不過戶註銷牌照登記。」惟因車輛
    持有人甲○○君未依限辦理過戶，嗣經兆輝通商實業股份有
    限公司於89年11月27日依法向臺北市監理處辦理拒不過戶註
    銷牌照登記在案‧‧』等語，認系爭車輛因兆輝公司於89年
    11月27日辦理拒不過戶註銷牌照登記後，認系爭車輛之違規
    行為，應歸責於異議人，然查：
    1.由移送機關所提出上開准許兆輝公司辦理拒不過戶註銷牌
      照登記之依據的座談會議紀錄觀之，必須賣方持已送達買
      方之郵局存證信函，證明確有買賣汽車、而買方不願配合
      辦理汽車過戶之登記事宜後，始可比照公示催告，由賣方
      片面辦理拒不過戶註銷牌照登記，然移送機關竟僅憑兆輝
      公司所提出載明上揭內容之報紙，而未要求兆輝公司提出
      已催告異議人配合辦理過戶之合法送達郵局存證信函作為
      兆輝公司與異議人間確有系爭車輛所有權移轉之合意證明
      ，即准許兆輝公司辦理拒不過戶註銷牌照登記，自嫌率斷
      。
    2.又兆輝公司僅陳稱異議人原為該公司之總經理，因異議人
      於80年底離職時，將該系爭車輛據為己有，未將該車返還
      給該公司，因此，兆輝公司始向監理單位辦理註銷該車籍
      ，但並無法提出相關之證據資料以供本院參酌，有該公司
      97年8月15日97兆股字第0811號函1份在卷可參，兆輝公司
      既無法提出系爭車輛之所有權已移轉予異議人之證明文件
      ，實難僅憑該公司於報紙上刊登：「車號BL-8826於80年
      11月26日已歸甲○○君所有，至今尚未辦理過戶，請於7
      日內前來辦理過戶，否則本公司逕至監理單位辦理拒不過
      戶註銷牌照登記。」等語之登報資料，即認兆輝公司與異
      議人間就系爭車輛有所有權移轉之合意存在；況異議人亦
      於聲明異議狀中陳稱系爭車輛之車主係兆輝公司，並非其
      所有，益證移送機關僅憑兆輝公司上開登報資料，即准許
      兆輝公司辦理拒不過戶註銷牌照登記，並因而認定系爭車
      輛之所有權已移轉給異議人，於法有違。
五、綜上所述，本件裁決處分有前述之違法情形，因此，異議人
    提起本件異議為有理由，本院自應將原處分予以撤銷，並另
    為異議人如主文第2項所示之不罰諭知，以資適法。
六、據上論斷，應依道路交通管理處罰條例第87條第2項、道路
    交通案件處理辦法第20條前段，裁定如主文。
中    華    民    國    99    年    1     月    21    日
                      交通法庭  法  官  張家瑛
以上正本證明與原本無異。
如不服本裁定，應於收受送達後5日內向本院提出抗告狀。（應
附繕本）
                                書記官  李淑惠
中    華    民    國    99    年    1     月    25    日

司法院資訊處製作；財團法人民間司法改革基金會備份。
